臺灣高等法院臺中分院刑事判決　　　　 96年度上易字第972號
上　訴　人
即　被　告　甲○○
上列上訴人因妨害自由案件，不服臺灣臺中地方法院96年度易字
第560號中華民國96年4月18日第一審判決（起訴案號：臺灣臺中
地方法院檢察署95年度偵續字第 198號），提起上訴，本院判決
如下：
    主    文
原判決撤銷。
甲○○以加害身體之事，恐嚇他人致生危害於安全，處拘役貳拾
日，減為拘役拾日，如易科罰金，以銀元佰元即新臺幣玖佰元
折算壹日。
    犯罪事實
一、甲○○因先前將其使用之門號0000000000號行動電話借予不
    詳姓名者持以撥打電話對丙○○騷擾，經丙○○以同一手法
    回應後，甲○○為求報復，除傳送不雅內容之簡訊，對丙○
    ○羞辱外，竟於民國94年9月16日凌晨3時30分許，在彰化縣
    員林鎮○○路 245巷20號附近，以上開行動電話傳送如附表
    編號2所示內容之簡訊，至居住於臺中市○○路13巷10之3號
    丙○○所使用之門號0000000000號行動電話，以加害身體之
    事恐嚇丙○○，使丙○○閱覽後心生畏懼，而致生危害於安
    全。嗣經丙○○訴請臺灣臺中地方法院檢察署檢察官指揮警
    方循線查獲。
二、案經臺灣臺中地方法院檢察署檢察官偵查起訴。
    理    由
一、訊據上訴人即被告甲○○（以下簡稱被告）固坦承有於上開
    時、地以門號0000000000號行動電話傳送如附表編號 2所示
    內容之簡訊至告訴人即被害人黃瑞華（以下稱告訴人）所持
    用之0000000000號行動電話等情，惟矢口否認有恐嚇犯行，
    辯稱：伊先前長期收到自門號0000000000或0000000000號行
    動電話所撥打之電話或簡訊騷擾，伊誤為係前女友所為，乃
    傳送該簡訊回罵，伊不認識告訴人，沒有恐嚇告訴人之動機
    及故意，告訴人亦未因此而心生畏懼，其行為欠缺構成要件
    該當性，不成立犯罪，且屬於正當防衛，被告出於不得已亦
    無期待可能性云云。
二、按刑法第 305條之恐嚇罪，所稱以加害生命、身體、自由、
    名譽、財產之事，恐嚇他人者，係指以使人生畏怖心為目的
    ，而通知將加惡害之旨於被害人而言（最高法院52年台上字
    第 751號判例意旨參照）。因此恐嚇罪之被害人是否心生畏
    懼，應本於社會客觀經驗法則以為判斷基準。告訴人於本院
    審理證稱：因為簡訊恐嚇會打伊，且簡訊從那裏來的伊都不
    知道，後來沒有辦法才去報警，且被告簡訊用嘲諷言語，愈
    來愈嚴重，伊怎麼不會害怕等語（見原審卷第 50-51頁）。
    衡之常情，收受不明發送者傳送簡訊，揚稱見面即要毆打，
    難認收受者不因此對於自身安全有所顧慮，而產生畏懼心，
    況揆之上開簡訊內容，語意充斥憎恨、仇視，且在凌晨 3時
    30分許發送，告訴人身為女性，見此簡訊豈有不生畏懼之情
    ，是以依社會一般人之正常理解，應認該簡訊之內容已有以
    加害身體之事通知告訴人之意，致使告訴人心生畏懼。被告
    空言辯稱告訴人並不會因此感到畏懼云云，尚屬無據。又揆
    之被告除傳送附表編號 2所示之簡訊對被害人恐嚇外，復傳
    送多則內容不雅類如附表編號1、3所示之簡訊對被害人羞辱
    （見警卷影印本第17至23頁），明顯係故意侵害告訴人之行
    為，難認係防衛權利之正當行為，不能據以阻卻違法，且非
    屬正常社會之合理期待行為，不符「無期待可能性」之法理
    ，無阻卻責任之情形。是被告以其行為係「正當防衛」，且
    屬「期待不可能」云云置辯，核屬無據，不能採取。
三、被告復辯稱：伊沒有恐嚇告訴人的故意與動機云云。然被告
    自承因收到門號0000000000號或0000000000行動電話所撥打
    電話或簡訊騷擾，乃傳送上開簡訊予以反制等語在卷，則被
    告欲對門號0000000000號行動電話之使用者恐嚇之意圖甚明
    。從而，被告對該簡訊之內容有所認知，且意欲使該行動電
    話之使用者閱知其所傳送之簡訊，則其主觀上已認知客觀不
    法構成要件之全部情狀，並進而決意實現客觀構成犯罪事實
    ，被告主觀故意之「知」與「欲」兩要件均具備，即難謂無
    恐嚇之故意。縱被告辯稱：伊係傳送上開簡訊予其前女友云
    云屬實，然上開簡訊本具有加害身體之惡害通知，顯見被告
    主觀上欲恐嚇其前女友，而被告前女友與告訴人間係構成要
    件等價之行為客體，被告將告訴人誤認為其前女友而發送恐
    嚇簡訊，依學術通說及實務見解，此等具有行為客體等價性
    之客體錯誤，在刑法評價上，並不足以影響故意，而仍然成
    立被告行為人主觀上本所欲犯之恐嚇罪（最高法院88年度台
    上字第 300號、86年度台上字第3604號判決意旨參照）。故
    被告之行為已成立恐嚇罪行之構成要件，要屬無疑。是被告
    辯稱：其行為欠缺構成要件該當性云云，亦屬不可採。
四、此外，復有上開恐嚇內容之簡訊照片 2張、財團法人仁愛綜
    合醫院診斷證明書 1紙、0000000000號行動電話通聯紀錄及
    通聯調閱查詢單各 1份在卷可稽。本案被告犯行事證明確，
    足以認定，應依法論科。至於被告於原審請求傳訊證人劉炎
    益即告訴人之夫證明告訴人之生活背景、經歷之程度是否易
    於心生畏懼、告訴人之精神狀態如何，及請求傳訊告訴人主
    治精神醫師證明告訴人之精神狀態、告訴人就醫概況，並請
    求調閱病歷表、通聯紀錄云云，均核與本案不具關連性，自
    無調查之必要。
五、查被告行為後，部分刑法修正條文已於95年7月1日公布施行
    ，修正後刑法刑法第41條第 1項前段規定：「犯最重本刑為
    五年以下有期徒刑以下之刑之罪，而受六個月以下有期徒刑
    或拘役之宣告者，得以新臺幣一千元、二千元或三千元折算
    一日，易科罰金。」，惟被告行為時之修正前刑法第同條項
    前段規定：「犯最重本刑為五年以下有期徒刑以下之刑之罪
    ，而受六個月以下有期徒刑或拘役之宣告，因身體、教育、
    職業、家庭之關係或其他正當事由，執行顯有困難者，得以
    一元以上三元以下折算一日，易科罰金。」。又依修正前罰
    金罰鍰提高標準條例第 2條前段（現已刪除）規定，就其原
    定數額提高為一百倍折算一日，則被告行為時之易科罰金折
    算標準，應以銀元三百元折算一日，經折算為新臺幣後，應
    以新臺幣九百元折算為一日。比較修正前後之易科罰金折算
    標準，修正後之刑法第41條第 1項前段之規定，並未有利於
    被告，故應依刑法第2條第1項前段規定，適用修正前刑法第
    41條第1項前段規定，定其折算標準。再刑法第305條恐嚇危
    害安全罪規定其法定刑得科銀元三百元以下罰金，然被告行
    為後，於95年 6月14日增訂刑法施行法第1條之1，並規定：
    「中華民國九十四年一月七日刑法修正施行後，刑法分則編
    所定罰金之貨幣單位為新臺幣。九十四年一月七日刑法修正
    時，刑法分則編未修正之條文定有罰金者，自九十四年一月
    七日刑法修正施行後，就其所定數額提高為三十倍。但七十
    二年六月二十六日至九十四年一月七日新增或修正之條文，
    就其所定數額提高為三倍。」（註：刑法修正公布日期應為
    九十四年二月二日，施行日期為九十五年七月一日，前揭條
    文日期似有錯誤，但不影響本案之判斷），且94年2月2日施
    行公布95年7月1日施行之刑法第33條第 5款修正為：「主刑
    之種類如下：五、罰金：新臺幣一千元以上，以百元計算之
    。」。是依修正後之法律，刑法第 305條恐嚇危害安全罪所
    得科處之罰金刑最高為新臺幣九千元、最低均為新臺幣一千
    元；而被告行為時適用之罰金罰鍰提高標準條例第一條前段
    規定：「依法律應處罰金、罰鍰者，就其原定數額得提高為
    二倍至十倍。但法律已依一定比率規定罰金或罰鍰之數額或
    倍數者，依其規定。」、現行法規所定貨幣單位折算新臺幣
    條例第二條規定：「現行法規所定金額之貨幣單位為圓、銀
    元或元者，以新臺幣之三倍折算之。」及修正前刑法第三十
    三條第五款規定: 「主刑之種類如下：五、罰金：一元以上
    。」，是依行為時之法律，刑法第三百零五條恐嚇危害安全
    罪所得科處之罰金刑最高為新臺幣九千元、最低均為新臺幣
    三元。因此，比較上述修正前、後之刑罰法律，自以被告行
    為時之舊法即依修正前刑法第三十三條第五款，並配合罰金
    罰鍰提高標準條例第一條前段為法條適用之依據。
六、核被告所為，係犯刑法第 305條恐嚇危害安全罪。檢察官雖
    認如附表編號1、3所示之簡訊內容亦該當於恐嚇犯行，惟揆
    之上開二則簡訊內容為詛咒、謾罵言詞，非惡害之通知，且
    據公訴人於原審審理時當庭減縮此部分之起訴內容（見原審
    卷第47頁），自毋庸予以論擬。原審認被告犯行明確，均予
    以論罪科刑，固非無見。惟查被告本案犯罪時間在中華民國
    96年4月24日以前，符合中華民國九十六年罪犯減刑條例第2
    條第1項第3款規定減刑之要件，原審判決不及適用上開罪犯
    減刑條例予以減刑，適用法律亦有未當。爰審酌被告之智識
    、素行、犯罪之動機、目的、手段、所生危害，及犯後之態
    度等一切情狀，量處如主文第 2項所示之刑，並依中華民國
    九十六年罪犯減刑條例第 2條第1項第3款之規定，予以減刑
    二分之一，並諭知易科罰金之折算標準。又衡之被告犯行否
    認犯行，未見悔意，且迄未徵得被害人之諒解，雙方並無和
    解等情，本案並不適於宣告緩刑，附此敘明。
據上論結，應依刑事訴訟法第369條第1項前段、第364條、第299
條第1項前段，刑法第2條第1項前段、第305條、修正前刑法第41
條第 1項前段，罰金罰鍰提高標準條例第一條前段、修正前罰金
罰鍰提高標準條例第2條，中華民國九十六年罪犯減刑條例第2條
第1項第3款、第7條、第9條，判決如主文。
本案經檢察官乙○○到庭執行職務。
中　　華　　民　　國　　96　　年　　8 　　月　　7 　　日
        刑事第三庭  審判長法　官  王  增  瑜
                          法　官  廖  柏  基
                          法　官  蔡  紹  良
上列正本證明與原本無異。
不得上訴。
                          書記官  江  丞  晏
中　　華　　民　　國　　96　　年　　8 　　月　　7 　　日
〈附錄論罪科刑法條〉
刑法第三百零五條：
以加害生命、身體、自由、名譽、財產之事，恐嚇他人致生危害
於安全者，處二年以下有期徒刑、拘役或三百元以下罰金。
附表：
┌──┬──────┬───────────┬──────────┐
│編號│收受簡訊時間│簡訊內容              │發話時機地台所在位置│
├──┼──────┼───────────┼──────────┤
│1   │94年9 月16日│「無論經過多少時間，在│彰化縣員林鎮○○路  │
│    │凌晨3 時05分│我眼中妳永遠只是別人的│245巷20號4樓        │
│    │50秒        │洩慾工具，與妓女無異該│                    │
│    │            │死的賤女人！最好去死一│                    │
│    │            │死，幹妳娘！操！呸！」│                    │
├──┼──────┼───────────┼──────────┤
│2   │94年9月16日 │「我老早就發現你跟別的│同上                │
│    │凌晨3 時30分│男人搞在一起了！敢背叛│                    │
│    │03秒        │別人還說自己沒有錯！  │                    │
│    │            │操妳媽的王八蛋！      │                    │
│    │            │要不要我替妳把這些事情│                    │
│    │            │告訴你的父母呢？啊？以│                    │
│    │            │後你最少出現在我面前" │                    │
│    │            │否則我見一次打一次！幹│                    │
│    │            │！妳永遠都不會有好下場│                    │
│    │            │的！去妳媽的死賤人！」│                    │
├──┼──────┼───────────┼──────────┤
│3   │94年9月16日 │再怎麼裝傻也沒有用啦. │同上                │
│    │凌晨10時57分│反正該講的都講完了: 像│                    │
│    │13秒        │你這種下賤的女人終究會│                    │
│    │            │有報應的"             │                    │
└──┴──────┴───────────┴──────────┘
